【裁判字號】    98,上易,945
【裁判日期】    990121
【裁判案由】    傷害等
【裁判全文】
臺灣高等法院高雄分院刑事判決         98年度上易字第945號
上  訴  人  臺灣高雄地方法院檢察署檢察官
被      告  甲○○
上列上訴人因被告傷害等案件，不服臺灣高雄地方法院98年度易
字第974 號中華民國98年10月9 日第一審判決（起訴案號：臺灣
高雄地方法院檢察署98年度偵字第11006 號），提起上訴，本院
判決如下：
    主  文
原判決關於強制罪及定其應執行刑部分撤銷。
甲○○犯剝奪他人行動自由罪，累犯，處拘役肆拾伍日，如易科
罰金，以新台幣壹仟元折算壹日。
    事  實
一、甲○○於民國97年8 月24日下午5 時5 分許，駕車行經高雄
    市左營區○○○村○○○○路口，適見乙○○騎乘機車搭載
    周鈺璇，甲○○因與乙○○感情生變，遂以汽車攔阻乙○○
    之機車，並邀約乙○○上車商談。詎甲○○竟基於妨害自由
    之犯意，俟乙○○坐上右前座後，未經乙○○之同意，旋駕
    車駛往高雄縣田寮鄉郊區，期間，乙○○2 次向甲○○要求
    下車及開車門示意，惟甲○○仍以手拉住乙○○之手及駕車
    以時速60、70公里之速度行駛，致乙○○無法下車，以此方
    式剝奪乙○○之行動自由。嗣於同日下午6 時許，甲○○駕
    車停在距高雄縣田寮鄉○○路191 號崗山園餐廳約100 公尺
    處，乙○○即趁機開車門逃至崗山園餐廳躲避，甲○○見狀
    乃駕車離去，甲○○前後剝奪乙○○行動自由約1 小時。其
    後，乙○○打電話向周鈺璇求救，經周鈺璇報警到場處理，
    始查悉上情。
二、案經乙○○訴由高雄市政府警察局楠梓分局移送台灣高雄地
    方法院檢察署檢察官偵查起訴。
    理  由
一、證據能力之說明：
    (一)證人乙○○於偵查中具結後所為證述，雖性質上亦屬審判
      外之陳述，惟實務運作時，偵查中檢察官向被告以外之人
      所取得之陳述，原則上均能遵守法律規定，不致違法取供
      ，其可信性極高，為兼顧理論與實務，乃於修正刑事訴訟
      法時，增列第159 條之1 第2 項，明定被告以外之人於偵
      查中向檢察官所為陳述，除顯有不可信之情況者外，得為
      證據。經查，上開證人偵查中之證述並無任何佐證可認有
      顯不可信之情形，再檢察官及被告就證人乙○○在偵查中
      具結後所為證言，在法院審理中亦未聲請傳喚實施交互詰
      問。從而，證人乙○○在檢察官偵訊時具結後所為陳述自
      得作為證據。
    (二)國軍左營總醫院附設民眾診療服務處診斷證明書係從事醫
      療業務之人於業務上或通常業務過程所須製作之紀錄文書
      ，因係於通常業務上不間斷而規律之記載，記錄時亦無預
      見日後將作為證據之偽造動機，其虛偽之可能性較小，且
      如讓製作者以口頭方式在法庭上再重述過去之事實，實際
      上有其困難，具有一定程度之不可代替性，復無顯不可信
      之情況，依刑事訴訟法第159 條之4 規定，上開文書應具
      有證據能力。
二、上開事實，業據證人即被害人乙○○於偵查中結證及證人周
    鈺璇於偵查及原審審理中結證明確（見偵查卷第33－35頁、
    原審易字卷第20－22頁）；並有國軍左營總醫院附設民眾診
    療服務處診斷證明書附卷可稽（見偵查卷第8 頁）。又被告
    甲○○於本院亦陳述上情在卷，核與上開證據相符，被告甲
    ○○此部分之自白即堪信為真正。從而，被告甲○○妨害自
    由犯行，事證明確，堪以認定。
三、核被告所為，係犯刑法第302 條第1 項之私行拘禁罪。公訴
    人起訴認被告甲○○係涉犯刑法第304 條第1 項之強制罪，
    雖有未當，然二者之基本社會事實相同，本院自得變起訴法
    條逕予審判。被告甲○○前因違反麻醉藥品管理條例、肅清
    煙毒條例、脫逃案件，分別經法院判處有期徒刑6 年、6 月
    、6 年6 月、1 年，定應執行刑有期徒刑13年，嗣減刑後定
    應執行刑有期徒刑9 年，於96年6 月6 日縮刑期滿執行完畢
    ，有台灣高等法院被告前案紀錄表在卷可查，其於執行完畢
    後5 年內故意再犯本件有期徒刑以上之罪，為累犯，應依刑
    法第47條第1 項規定加重其刑。
四、原審據以論處被告甲○○罪刑，固非無見。惟查，被告甲○
    ○以快速不停車，並拉拄手部方式使被害人乙○○無法下車
    ，限制被害人乙○○之行動自由在特定空間，使其行動自由
    遭剝奪，所為係犯刑法第302 條第1 項之剝奪他人行動自由
    罪。原判決認被告甲○○係犯刑法第304 條第1 項之強制罪
    ，尚有未合。檢察官上訴意旨指摘原判決此部分不當，為有
    理由，自應由本院將原判決關於被告甲○○強制罪及定應執
    行刑部分撤銷改判。爰審酌被告甲○○不尊重被害人乙○○
    之意願，而以手拉住及駕車以時速60、70公里之速度行駛，
    致被害人乙○○無法下車，造成被害人乙○○之行動自由遭
    剝奪及心中恐懼，惟念及被害人乙○○未受有重大傷害等一
    切情狀，量處如主文所示之刑及諭知易科罰金之折算標準。
五、被告傷害罪部分已經原審判決確定，自不另論列，附此敘明
    。
據上論結，應依刑事訴訟法第369 條第1 項前段、第364 條、第
299 條第1 項前段、第300 條，刑法第第302 條第1 項、第47條
第1 項、第41條第1 項前段，刑法施行法第1 條之1 ，判決如主
文。
本案經檢察官李門騫到庭執行職務。
中    華    民    國    99    年    1     月    21    日
                  刑事第八庭    審判長法  官  洪兆隆
                                      法  官  張盛喜
                                      法  官  郭玫利
以上正本證明與原本無異。
如不服本判決應於收受本判決後10日內向本院提出上訴書狀，其
未敘述上訴理由者，並得於提起上訴後10日內向本院補提理由書
狀（均須按他造當事人之人數附繕本）「切勿逕送上級法院」。
                                          書記官
中    華    民    國    99    年    1     月    21    日
                                      書記官  梁美姿
附錄本件判決論罪科刑法條
中華民國刑法第302條第1項：
私行拘禁或以其他非法方法，剝奪人之行動自由者，處 5 年以
下有期徒刑、拘役或 3 百元以下罰金。

司法院資訊處製作；財團法人民間司法改革基金會備份。
